【裁判字號】    90,台抗,128
【裁判日期】    900412
【裁判案由】    偽造文書聲請再審
【裁判全文】
最高法院刑事裁定                                  九十年度台抗字第一二八號
    抗  告  人  甲○○
右抗告人因偽造文書案件，不服台灣高等法院中華民國九十年二月二十七日駁回其聲
請再審之裁定（九十年度聲再字第一一一號），提起抗告，本院裁定如左：
    主  文
抗告駁回。
    理  由
本件原裁定以抗告人甲○○對於台灣高等法院八十七年度上訴字第二八六六號偽造文
書一案確定判決聲請再審，其聲請意旨略稱：原確定判決認定抗告人於台灣省新竹市
○○街一號光邦公司內，以電話指示棗莊台大石膏企業有限公司（下稱棗莊台大）不
知情之會計許寶珠製作一份虛偽之董事會決議，將棗莊台大之資本額增加到五百一十
萬美元，並變更投資來源及比例，且於董事會成員簽名一欄偽簽黃世杰之署押，完成
該偽造董事會決議。惟依中共頒布之「中華人民共和國公司法」第四十九條第三項規
定，變更董事成員決議，應由仍具董事身分之舊董事，於董事會決議上簽名，始能生
效，然本件扣案之棗莊台大董事會決議之簽名，真正具有董事身分者，僅抗告人之子
黃坤印及告訴人黃世杰三人，其比例僅佔全體董事七分之三，尚未達二分之一，依中
共公司法第一百十七條，該董事會根本不得舉行，其所為之決議依法當然無效，自不
足以生損害於任何人，抗告人之行為自屬不罰之不能未遂，原確定判決對此證據漏未
審酌。又原確定判決雖認定抗告人於「偽造」後，尚指示不知情之許寶珠以此偽造之
董事會決議，向中共國家工商行政管理局申辦變更登記，並取得營業執照，致生損害
於黃世杰、黃光照、黃克禎、黃世安、黃彥豪、黃國城，惟申請公司變更登記，應向
主管機關提交『依照公司法作出之變更決議或決定』文件，本件原確定判決，就前述
『持偽造決議辦理變更登記並取得營業執照』一節，未依任何證據說明，僅憑告訴人
片面指訴，即行定罪，縱告訴人所訴屬實，然抗告人持無效之董事會決議，申請辦理
董事人選變更，因中共國家工商行政管理局怠忽職守，准予變更並進而發給營業執照
，客觀上不生任何危險，抗告人自無「行使偽造私文書」犯行可言，爰依法聲請再審
云云。惟按有罪之判決確定後，因發見確實之新證據，足認受有罪判決之人應受無罪
、免訴、免刑或輕於原判決所認罪名之判決者，固得為受判決人之利益，聲請再審，
刑事訴訟法第四百二十條第一項第六款定有明文。經查本件聲請再審意旨所稱，顯與
聲請再審事由無涉，應係原確定判決適用法律是否有所違誤之非常上訴問題，抗告人
再審之聲請，於法自有未合，應認為無理由，原裁定因依刑事訴訟法第四百三十四條
第一項規定，駁回其再審之聲請，經核於法尚無不合。抗告意旨仍執陳詞，謂抗告人
所提各項事由及證據，均已存在於原審卷宗，且無須調查，即可證明原確定判決認定
行使偽造私文書事實顯有違誤云云，指摘原裁定不當，難認有理由，應予駁回。
據上論結，應依刑事訴訟法第四百十二條，裁定如主文。
中      華      民      國     九十     年      四      月     十二     日
                              最高法院刑事第六庭
                                  審判長法官  謝  家  鶴
                                        法官  洪  文  章
                                        法官  花  滿  堂
                                        法官  陳  世  淙
                                        法官  洪  佳  濱
      右正本證明與原本無異
                                              書  記  官
中      華      民      國     九十     年      四      月    二十七    日


司法院資訊處製作；財團法人民間司法改革基金會備份。
